【裁判字號】    88,訴,2002
【裁判日期】    890110
【裁判案由】    侵權行為損害賠償
【裁判全文】
臺灣板橋地方法院民事判決  八十八年度訴字第二○○二號
    原      告  己○○
                戊○○
                庚○○
                甲○○
                丙○○
    兼右五人共同
    訴訟代理人  乙○○  住台北市○○街九十九巷十三之三號二樓
    被      告  丁○○  住台北縣板橋市○○街一之七號三樓
右當事人間侵權行為損害賠償事件，經原告提起刑事附帶民事訴訟，本院刑事庭裁定
移送前來，本院判決如左：
    主    文
被告應給付原告各新臺幣伍萬捌仟陸佰元，及均自民國八十八年七月六日起至清償日
止，按週年利率百分之五計算之利息。
原告其餘之訴駁回。
訴訟費用由被告負擔。
本判決於原告各以新臺幣壹萬玖仟伍佰拾元為被告供擔保後，各得為假執行。
原告其餘假執行之聲請駁回。
    事      實
甲、原告方面：
一、聲明：求為判決
  (一)被告應給付原告各新臺幣（下同）十四萬元，及自民國（下同）八十八年七月
  六日起至清償日止，按週年利率百分之五計算之利息。
  (二)願供擔保請准宣告假執行。
二、陳述：
  (一)依刑事訴訟法第四百八十七條規定，因犯罪而受損害之人，於刑事訴訟程序中
    ，得附帶提起民事訴訟，對於被告及依民法負賠償責任之人，請求回復其損害。
  (二)被告於民國(下同)八十六年六月五日起組一互助會，並任會首，約定每月五日
      標會，標金新臺幣(下同)一萬元，原告等因對其之信賴，乃跟會繳款，連同利
      息總計已各繳付會款十四萬元，惟日前發現八十七年七月五日該期之標會，被
      告向乙○○、陳萬字等人聲稱是由另一會員孫銘霞得標，乙○○等人信以為真
      乃交付會款。嗣經追查，方得知係由被告私自冒名投標、取走款項，更進一步
      追查，始發現被告交付與原告及其他會員之標會會員名單竟完全不同，此顯有
      詐欺及偽造文書嫌疑，本案業經檢察官偵查起訴。原告等人因受詐欺而加入合
      會，爰以本狀為解除合會契約之意思表示，並依民法侵權行為、不當得利之規
      定，請求被告返還已繳納之會款。
三、證據：提出臺灣板橋地方院檢察署八十八年度偵字第六四八三號起訴書一份為證
      。
乙、被告方面：
    被告未於言詞辯論期日到場，亦未提出書狀作何聲明及陳述。
    理    由
一、被告經合法通知，未於言詞辯論期日到場，核無民事訴訟法第三百八十六條各款
    所列情形，爰依原告之聲請，由其一造辯論而為判決。
二、原告主張被告上開詐欺、偽造文書等侵權行為事實，業經本院以八十六年度訴字
    第七０八號刑事判決認定罪證明確，並判處被告有期徒刑一年，有刑事判決書一
    份附卷可稽，惟查：
  (一)依該判決書事實攔所載，係認定「丁○○明知已無清償能力，難有資力維持互
      助會之繼續，竟基於意圖為自己不法所有之概括犯意，先於八十六年六月五日
      ，自任會首，邀集如附表一所示之會員，對之詐稱其有足夠之資力，致如附表
      一所示會員因而陷於錯誤而參加，成為該互助會員後，於第一會交付首會款予
      丁○○，計詐得會首首會款二十三萬元；嗣復明知該會會員周世新、廖貴紅、
      林秀英（會單上記載林惠英）、孫瑞霞、張嫚玲（會單上記載為張曼玲）、翁
      美玲等人並未標會，竟自八十六年十月間起至八十七年六月五日止，利用各會
      員未克前往投標之機會，連續每間隔一、二月即向己○○、乙○○等活會會員
      詐稱該月得標者為前開會員中之一人並偽稱如附表二所示之標息，使己○○、
      乙○○等活會會員陷於錯誤因之交付活會會款；復未經活會會員孫銘霞之同意
      ，於八十七年七月五日在台北縣板橋市○○街一之七號三樓住處開標時冒用孫
      銘霞之名義，在標單上偽造標息為三千一百元之數字，並向到場之活會會員乙○○表示係孫銘霞所投標，而資偽造成依習慣表示孫銘霞願以所載標息標取會
      款之意思之以私文書論之標單一紙提出參加競標以為行使，並因之得標，致使
      不知情之活會會員均陷於錯誤，而交予會款，足以生損害於孫銘霞之權益及各
      活會會員之財產；計丁○○以此向活會會員冒取活會款之行為共詐得活會款約
      九十七萬二千元。（按每次冒標時約有二十名活會會員，以附表二所示標息二
      千五百元、三千一百元、三千八百元及四次三千元，計每次每位活會會員給付
      活會款各為七千五百元、七千四百元、六千二百元及四次七千元）。嗣於八十
      七年七月五日開標後，因某活會員向孫銘霞查詢是否投標，經孫銘霞告以未標
      會時，至此己○○、乙○○等活會會員，始悉上情。」等情，顯然有部分事實
      與原告所主張之侵權行為內容並不相同。
  (二)又上開刑事判決書附表亦認定先後遭被告冒標之會員僅有林秀英 (標息二千五
      百元)、孫瑞霞 (標息三千元)、張嫚玲  (標息三千八百元)、翁美玲 (標息三
      千元左右)、周世新 (標息三千元左右)、廖貴虹  (標息三千元左右)、孫銘霞
      (標息三千一百元)共七人等情。且於本件訴訟中，原告並未能提出其他事證，
      足以證明被告除上開刑事判決書所認定者外，有其他冒標、詐欺或其他不法之
      侵權行為。
  (三)被告於刑事案件審理時除否認有偽造孫銘霞標單外，其餘犯罪事實均坦白承認
      。於本院審理時其既未到庭爭執，復未提出書狀答辯以供本院斟酌，自堪信上
      開刑事判決書所認定之侵權行為事實為真實。因此，本件被告之侵權行為，應
      以上開刑事判決書所認定之事實為限，並據此認定被告應負之損害賠償責任範
      圍。
四、依此計算，原告每人受詐欺而交付之金額計有首會會款一萬元、被告冒標七次所
    交付之會款四萬八千六百元(以原告每人每次扣除當次標息實際交付被告之金額
    計算如下：7500+7000+6200+7000+7000+7000+6900=48600)，共計五萬八千六百
    元。從而，原告等人依據侵權行為之規定，請求被告給付上開之損害賠償金額，
    及自起訴狀繕本送達被告翌日即八十八年七月六日起至清償日止，按年息百分之
    五計算之利息，為有理由，應予准許，逾此部分所為之請求，並無理由，應予駁
    回。
五、原告雖另主張解除合會契約，依據不當得利併為請求云云。惟查，所謂解除權，
    是由有解除權之一方向他方為意思表示，使已成立之契約，溯及既往歸於消滅之
    權利，其發生原因，有由於當事人以契約約定者，稱為約定解除權，有由於法律
    規定者（如民法第二百五十四條至第二百五十六條、第三百五十九條），稱為法
    定解除權。本件中，原告並未舉證證明得依合會契約何項約定行使解除權，又不
    合於上述法定解除權之規定，是原告此部分主張並不足採，併此敘明。
五、本件原告勝訴部份，業經原告陳明願供擔保請准宣告假執行，經核無不合，爰酌
    定相當之金額准許之。至原告敗訴部份，其假執行之聲請已失所依附，併予駁回
    。
六、結論：本件原告之訴為一部有理由，一部無理由，依民事訴訟法第三百八十五條
    第一項前段、第七十九條但書、第三百九十條第二項，判決如主文。
中      華      民      國    八十九    年      一      月     十       日
                                臺灣板橋地方法院民事第二庭
~B法  官  劉以全
右正本證明與原本無異。
如不服本判決，應於判決送達後廿日，內向本院提出上訴狀。
中      華      民      國    八十九    年      一      月     十三     日
~B書記官  王麗珍


司法院資訊處製作；財團法人民間司法改革基金會備份。
